【裁判字號】    90,自,204
【裁判日期】    900509
【裁判案由】    詐欺
【裁判全文】
臺灣臺中地方法院刑事裁定                            九十年度自字第二０四號
    自  訴  人  超卡實業有限公司  設台中市○○路○段一五０號
    代  表  人  王柏年
    被      告  甲○○
                乙○○
            （即連庭瑩
右列被告因詐欺案件，經自訴人提起自訴，本院裁定如左：
    主  文
自訴駁回。
    理  由
一、本件自訴意旨如附件自訴狀所載。
二、按法院或受命法官於自訴案件第一次審判期日前訊問及調查結果，如認為案件有
    刑事訴訟法第二百五十二條至第二百五十四條之情形者，得以裁定駁回其自訴，
    同法第三百二十六條第三項定有明文。
三、次按刑法第三百三十九條第一項之詐欺取財罪，係以意圖為自己或第三人不法之
    所有，以詐術使人將本人或第三人之物交付為構成要件，所謂以詐術使人交付，
    必係被詐欺人因其詐術而陷於錯誤，始為相當，若其所用方法，不能認為詐術，
    亦不致使人陷於錯誤，即不構成本罪，最高法院四十六年台上字第二六０號判例
    可參。是以，行為人如係事後因其他原因致無法如期履行，仍係民事上債務不履
    行之問題，且民事當事人間未依債務本旨履行之態樣非一，依一般社會經驗，有
    因不可歸責而致無法給付者，有因得合法主張抗辯權而拒絕給付者，甚者亦有債
    之關係成立後始行惡意拒絕給付者，非必出於自始即無意給付之詐欺犯罪形態。
    從而，除有積極之證據足認其於取得財物之初即心存不法所有之意圖外，即難遽
    以刑法詐欺罪論處。
四、經查：本件自訴意旨以被告甲○○係承圓科技股份有限公司（以下簡稱承圓公司
    ）之代表人，被告連庭瑩係承圓公司之會計，被告甲○○向自訴人公司訂購網路
    卡一萬張，被告連庭瑩並在銷貨簽單上簽收貨物，然被告連庭瑩交付被告林竹竺
    圓預先簽發之支票交予自訴人，該支票之大寫金額竟有誤寫，自訴人再前往請求
    給付貨款，被告二人均已不知去向，並提出公司登記事項卡、銷貨單影一紙、支
    票及退票理由單影本各一紙等為證，而認被告二人涉犯刑法第三百三十九條第一
    項之詐欺犯行云云。然自訴人提出之銷貨單影本、支票及退票理由單影本各一紙
    ，僅能證明自訴人公司與被告甲○○經營之承圓公司間，有買賣之法律關係，且
    承圓公司未依約給付貨款，尚難因此認為被告甲○○、連庭瑩於訂購貨物之初，
    即係基於不法所有之意圖，以詐術欺瞞自訴人代表人，使其陷於錯誤交付財物，
    而涉犯詐欺之犯行。再者，被告甲○○交付予自訴人之發票日九十年一月三十一
    日，票號ＡＦ0000000號，面額新台幣（以下同）十萬零二千元，付款人
    大安商業銀行臺中分行之支票，係因大寫金額塗改錯誤而遭退票，且該支票存款
    帳戶迄今仍未列為拒絕往來戶，此有支票及退票理由單影本各一紙、大安商業銀
    行臺中分行九十年四月四日安中字第六十一號函在卷可憑，足見被告並非以無支
    付可能之拒絕往來帳戶支票支付貨款，此亦足認為被告二人於訂購貨物之初，應
    無不法所有之意圖。此外，自訴人代表人與被告甲○○，對於本件買賣貨款糾紛
    ，於九十年四月十八日簽訂和解書，被告甲○○同意分期攤還所欠之貨款，此亦
    有和解書一紙附卷可參。綜上所述，被告二人並無意圖為自己不法之所有，並施
    用詐術使自訴人代表人陷於錯誤之詐欺犯行。揆揭前揭法條規定及最高法院判例
    意旨所示，被告等所為尚與刑法上之詐欺罪之構成要件不符，足見其犯罪嫌疑不
    足，有刑事訴訟法第二百五十二條第十款之情形，依首開說明，應依法裁定駁回
    自訴。
據上論斷，應依刑事訴訟法第三百二十六條第三項、第二百五十二條第十款，裁定如
主文。
中      華      民      國      九十      年      五    月      九      日
                                    法  官  林  三  元
右正本證明與原本無異。
如不服本裁定應於送達後五日內向本院提出抗告狀。
                                    書記官
中      華      民      國      九十      年      五    月      九      日


司法院資訊處製作；財團法人民間司法改革基金會備份。
